臺灣基隆地方法院民事裁定  
110年度監宣字第15號
聲  請  人  謝炳輝  

相對人即受
監護宣告人  謝江月鳳

利害關係人  謝正義  

上列聲請人聲請監護宣告事件，本院裁定如下：
    主    文
宣告謝江月鳳（女、民國00年0月0日生、身分證統一編號：Z000
000000號）為受監護宣告之人。
選定謝炳輝（男、民國00年0月00日生、身分證統一編號：Z0000
00000號）為受監護宣告之人之監護人。
指定謝正義（男、民國00年0月00日生、身分證統一編號：Z0000
00000號）為會同開具財產清冊之人。
聲請費用新臺幣壹仟元由受監護宣告之人負擔。
    理    由
一、聲請意旨略以：聲請人母即相對人謝江月鳳於民國109年12
    月16日因肺部積水感染，致不能為意思表示或受意思表示，
    為此聲請對其為監護之宣告，並聲請選任聲請人為監護人及
    指定利害關係人謝正義為會同開立財產清冊之人等語。
二、按對於因精神障礙或其他心智缺陷，致不能為意思表示或受
    意思表示，或不能辨識其意思表示之效果者，法院得因本人
    、配偶、四親等內之親屬、最近一年有同居事實之其他親屬
    、檢察官、主管機關或社會福利機構之聲請，為監護之宣告
    ，民法第14條第1項定有明文。次按受監護宣告之人應置監
    護人；法院為監護之宣告時，應依職權就配偶、四親等內之
    親屬、最近一年有同居事實之其他親屬、主管機關、社會福
    利機構或其他適當之人選定一人或數人為監護人，並同時指
    定會同開具財產清冊之人；法院選定監護人時，應依受監護
    宣告之人之最佳利益，優先考量受監護宣告之人之意見，審
    酌一切情狀，並注意下列事項：一受監護宣告之人之身心狀
    態與生活及財產狀況。二受監護宣告之人與其配偶、子女或
    其他共同生活之人間之情感狀況。三監護人之職業、經歷、
    意見及其與受監護宣告之人之利害關係。四法人為監護人時
    ，其事業之種類與內容，法人及其代表人與受監護宣告之人
    之利害關係，民法第1110條、第1111條第1項及第1111條之1
    亦分別定有明文。
三、經查：
  ㈠聲請人主張之前揭事實，業據其提出戶籍謄本、長庚醫療財
    團法人基隆長庚紀念醫院診斷證明書為證。復經本院囑託長
    庚醫療財團法人基隆長庚紀念醫院就相對人之精神狀態予以
    鑑定，鑑定結果略以：江女（即相對人）約77歲時經子女及
    鄰里觀察，出現作息日夜顛倒(半夜務農、外出遊蕩、拜訪
    鄰居等)，經常由鄰居協助返家，子女擔心江女獨居之安全
    性，於江女78歲時將其安置新北市私立宏祈老人長期照顧中
    心接受照顧；江女安置期間陸續因心臟衰竭、肺炎、泌尿道
    感染等問題反覆於基隆長庚醫院住院治療，目前呈現不認得
    家人、無反應及無口語表達狀態，且已領有重度第一類：「
    神經系統構造及精神、心智功能」身心障礙證明。江女無法
    行走，意識不清楚，接受、維持及保存外界訊息之能力較喪
    失，無可溝通之語言能力，完全無法自理日常生活事務，無
    經濟活動及管理處分自己財產之能力，且社會功能較喪失。
    綜合以上所述，江女之過去生活史、疾病史、身體檢查及精
    神狀態檢查結果，認目前江女因「失智症」，致其為意思表
    示、受意思表示和辨識其意思表示效果之能力已達「完全不
    能」之程度，可為「監護之宣告」等語，有長庚醫療財團法
    人基隆長庚紀念醫院110年3月26日長庚院基字第1100300095
    號函附精神鑑定報告書乙件在卷可按。綜合上情，足認相對
    人確因心智缺陷，已達不能為意思表示或受意思表示之程度
    。從而，聲請人聲請對相對人為監護之宣告，為有理由，應
    予准許。
  ㈡本院參酌上開鑑定報告、聲請人之主張及本院調查結果，認
    聲請人謝炳輝為相對人之子，協助照護相對人，彼此依附關
    係親密，故聲請人自適宜擔任相對人之監護人；而利害關係
    人謝正義亦為相對人之子，同為相對人之至親，並有擔任開
    具財產清冊之人之意願（見本院110年3月2日審理筆錄），
    及相對人最近親屬即相對人之子謝清池、謝阿標、相對人之
    女謝素珍、郭謝碧連均同意由聲請人擔任相對人之監護人、
    利害關係人擔任開具財產清冊人，有親屬會議同意書在卷可
    稽。本院審酌上情，認由聲請人擔任監護人，應符合受監護
    宣告之人之最佳利益，爰選定聲請人為監護人，並指定謝正
    義為會同開具財產清冊之人。另監護人謝炳輝應依據民法第
    1113條準用同法第1099條第1項之規定，對於受監護宣告之
    人即相對人之財產，會同謝正義於2個月內開具財產清冊，
    並陳報法院，併此敘明。
四、依家事事件法第164條第2項，裁定如主文。
中　　華　　民　　國　　110 　年　　4 　　月　　21　　日
                   家事法庭     法  官　黃永定  
以上正本係照原本作成。
如對本裁定抗告須於裁定送達後10日內向本院提出抗告狀。
中　　華　　民　　國　　110 　年　　4 　　月　　21　　日
                                 書記官　佘筑祐